臺灣高等法院高雄分院刑事判決　　　 100年度上訴字第1443號
上　訴　人
即　被　告　葉晉廷
上列上訴人因毒品危害防制條例案件，不服臺灣屏東地方法院10
0 年度訴字第673 號中華民國100 年7 月19日第一審判決（起訴
案號：臺灣屏東地方法院檢察署100 年度撤緩偵字第44號），提
起上訴，本院判決如下：
    主  文
上訴駁回。
    理  由
一、依刑事訴訟法第350 條、第361 條、第362 條、第367 條規
    定，不服地方法院之第一審判決而上訴者，須提出上訴書狀
    ，並應敘述具體理由，為上訴必備之程式；其所提出之書狀
    未敘述上訴理由，或僅曾以言詞陳述上訴理由者，均應於上
    訴期間屆滿後20日內補提理由書於第一審法院。第一審法院
    經形式審查，認逾期未補提上訴理由者，應定期間先命補正
    ；逾期未補正者，為上訴不合法律上之程式，應以裁定駁回
    。倘已提出上訴理由，但所提非屬具體理由者，則由第二審
    法院以上訴不合法律上之程式，判決駁回。而所謂具體理由
    ，必係依據卷內既有訴訟資料或提出新事證，指摘或表明第
    一審判決有何採證認事、用法或量刑等足以影響判決本旨之
    不當或違法，而構成應予撤銷之具體事由，始克當之（例如
    ：依憑證據法則具體指出所採證據何以不具證據能力，或依
    憑卷證資料，明確指出所為證據證明力之判斷如何違背經驗
    、論理法則）；倘僅泛言原判決認定事實錯誤、違背法令、
    量刑失之過重或輕縱，而未依上揭意旨指出具體事由，或形
    式上雖已指出具體事由，然該事由縱使屬實，亦不足以認為
    原判決有何不當或違法者（例如：對不具有調查必要性之證
    據，法院未依聲請調查亦未說明理由，或援用證據不當，但
    除去該證據仍應為同一事實之認定），皆難謂係具體理由，
    俾與第二審上訴制度旨在請求第二審法院撤銷、變更第一審
    不當或違法之判決，以實現個案救濟之立法目的相契合，並
    節制濫行上訴（最高法院97年度臺上字第892 號判決意旨可
    資參照）。又理由是否具體，則屬第二審法院審查之範圍，
    不在命補正之列，亦即上訴書狀已記載理由，並有具體之敘
    述時，其上訴既屬合法，第二審法院固應就其理由之是否可
    取，為實體之審理及判斷；如認其上訴書狀雖記載理由，但
    並未具體敘述時，則無須再命補正，可逕認其上訴不合法，
    以判決駁回之（參最高法院97年度臺上字第1281號判決意旨
    ）。
二、上訴人即被告葉晉廷經原審依施用第一級毒品罪，論罪科刑
    。原審判決書於民國100 年7 月26日送達，被告於100 年8
    月3 日提起上訴（書狀先送至本院，同年月6 日轉送至原審
    ）。上訴理由略稱：被告在為警查獲前，就已在安泰醫院接
    受美沙冬戒毒，顯見有心戒毒，戒毒期間又經警查獲，且遭
    判刑，感到萬分後悔及自責，也萬般無奈，因為染上毒癮短
    期間內甚難戒除，為此請予被告一次機會等語。
三、經查：原審以上訴人即被告葉晉廷於99年2 月25日施用第一
    毒品海洛因，處有期徒刑1 年2 月，並沒收扣案之針筒及沒
    收銷毀扣案之海洛因（事實、理由均詳如附件，即原審判決
    書所示），已詳述其論罪科刑之理由及事證。原審以被告吸
    用第一級毒品海洛因之犯行，業經被告自承並有相關驗尿及
    毒品檢驗報告可佐，事證明確。並審酌被告經戒毒仍不知悔
    改，及犯罪動機、目的、素行、智識、犯罪後態度，與其他
    一切情狀後，量處被告有期徒刑1 年2 月，並敘明沒收針筒
    及沒收銷毀海洛因。原審認事用法，並無違誤。被告提起上
    訴，雖以戒毒經警查獲，感到萬分後悔，因戒毒不易，請再
    予被告一次機會等語，實未依卷內既有訴訟資料或提出新事
    證，指摘或表明第一審判決有何採證認事、用法或量刑等足
    以影響判決本旨之不當或違法，其上訴顯未具備「敘述具體
    理由」之要件。況且量刑輕重，屬為裁判之法院得依職權自
    由裁量之事項，苟其量刑已以行為人之責任為基礎，並斟酌
    刑法第57條各款所列情狀，在法定刑度內，酌量科刑，如無
    偏執一端，致明顯失出失入情形，上級審法院即不得單就量
    刑部分遽指為不當或違法。又按法律上屬於自由裁量之事項
    ，有其外部性界限及內部性界限，依據法律之具體規定，法
    院應在其範圍選擇為適當之裁判者，為外部性界限；而法院
    為裁判時，應考量法律之目的，及法律秩序之理念所在者，
    為內部性界限。法院為裁判時，二者均不得有所踰越（參考
    最高法院80年台非字第473 號判例意旨）。原審審酌刑法第
    57條各款規定事項後，量處被告有期徒刑1 年2 月，合乎法
    律之目的，更未違背法定刑之界限，無權利濫用之違法及違
    反比例原則、平等原則、公平正義等法則至明。又毒品危害
    防制條例第10條第1 項之最低度法定刑即為有期徒刑6 月，
    原告為累犯，本應加重其刑，被告又有多次施用毒品前科，
    原審僅量處被告有期徒刑1 年2 月，已屬從輕，核無不當。
    上訴人之上訴理由，顯然係對原判決就刑之量定等已說明審
    酌之事項，漫為爭執，實質上未符合具體之要件。稽諸上開
    說膽，應由本院依同法第367 條前段、第372 條規定，不經
    言詞辯論，判決如主文。
中    華    民    國  100     年    9     月    13    日
                  刑事第一庭    審判長法  官  周賢銳
                                      法  官  曾逸誠
                                      法  官  洪碩垣
以上正本證明與原本無異。
如不服本判決應於收受本判決後10日內向本院提出上訴書狀，其
未敘述上訴理由者，並得於提起上訴後10日內向本院補提理由書
狀（均須按他造當事人之人數附繕本）「切勿逕送上級法院」。
中    華    民    國  100     年    9     月    13    日
                                      書記官   洪慧敏